臺灣高雄地方法院民事判決　　　　　　 100年度保險字第41號
原　　　告　宋品臻
原　　　告　宋承翰
兼上列二人共同
法定代理人　吳佳芬
上列三人共同
訴訟代理人　宋鍵和
被　　　告　國華人壽保險股份有限公司
法定代理人　接管人財團法人保險安定基金接管小組召集人謝良
　　　　　　瑾
訴訟代理人　黃奉彬律師
上列當事人間給付保險金事件，經本院於民國100 年12月22日言
詞辯論終結，判決如下：
    主      文
原告之訴駁回。
訴訟費用由原告負擔。
    事實及理由
一、按訴狀送達後，原告不得將原訴變更或追加他訴，但該訴訟
    標的對於數人必須合一確定時，追加其原非當事人之人為當
    事人者，不在此限。民事訴訟法第255 條第1 項第5 款定有
    明文。本件原係列宋鍵和為原告，以宋東鴻因意外事故身亡
    為由，請求被告給付身故保險金，嗣於準備程序進行中撤回
    宋鍵和為原告，追加保險契約受益人吳佳芬、宋品臻、宋承
    翰為原告（見本院卷第112 頁），經核吳佳芬、宋品臻、宋
    承翰為宋東鴻之保險受益人，有團體保險要保書為憑（見本
    院卷第104 頁），被告對此亦不爭執，是本件訴訟標的對彼
    等有合一確定之必要，揆諸前引規定，追加吳佳芬、宋品臻
    、宋承翰為原告，自應准許。
二、原告主張：訴外人創益科技顧問股份有限公司（下稱創益公
    司）於民國97年10月29日與被告簽立團體傷害保險契約（下
    稱系爭保險契約），於98年10月29日再續保，保險期間自98
    年10月29日起至99年10月28日止，而訴外人即原告之被繼承
    人宋東鴻為創益公司之員工，於上開保險期間由創益公司以
    宋東鴻為被保險人投保系爭保險契約。依系爭保險契約，意
    外身故保險金之受益人為依勞動基準法死亡補償之順位而定
    。詎宋東鴻於99年9 月7 日騎乘機車返家前撞擊住處前之冷
    凍冰箱下方基座而跌落地面（下稱系爭交通事故），其因該
    意外事故，造成身心嚴重恐慌與緊張，因而衍生心因性休克
    及心肌病變而於同日下午7 時35分許猝死，故宋東鴻係意外
    死亡，而伊等為宋東鴻之配偶及子女，為勞動基準法第59條
    第1 項第4 款之第一順位受領人，自得依約請求被告給付身
    故保險金新台幣（下同）350 萬元。為此，爰依系爭保險契
    約，提起本件訴訟。並聲明：被告應給付原告350 萬元。
三、被告則以：宋東鴻死亡之原因為左右心室擴張、心臟肥大及
    擴張型心肌病變，並非出於意外事故，伊無給付保險金之義
    務等語，資為抗辯。並聲明：原告之訴駁回。
四、兩造不爭執之事項：
  (一)創益公司於97年10月29日與被告簽立系爭保險契約，於98年
    10月29日再續保，保險期間自98年10月29日起至99年10月28
    日止，而宋東鴻為創益公司之員工，於上開保險期間由創益
    公司以宋東鴻為被保險人投保系爭保險契約。
  (二)宋東鴻於99年9 月7 日死亡，尚在系爭保險契約有效存續期
    間內。
  (三)依系爭保險契約之團體保險要保書，身故保險金受益人依勞
    動基準法死亡補償之順位，原告為宋東鴻之配偶及子女，為
    第一順位之受領人。
  (四)如原告請求為有理由，被告應給付原告身故保險金350 萬元
    。
五、本件之爭點：
  (一)宋東鴻是否因意外事故而死亡？
  (二)原告依系爭保險契約請求被告給付身故保險金，有無理由？
六、宋東鴻是否因意外事故而死亡？
  (一)按「保險人於被保險人遭受意外傷害及其所致殘廢或死亡時
    ，負給付保險金額之責；前項意外傷害，指非由疾病引起之
    外來突發事故所致者。」，保險法第131 條定有明文。又系
    爭保險契約第5 條約定：「被保險人於本契約有效期間內，
    因遭遇意外傷害事故，致其身體蒙受傷害而致殘廢或死亡時
    ，本公司依照本契約的約定，給付保險金。前項所稱意外傷
    害事故，指非由疾病引起之外來突發事故。」等語，此有系
    爭保險契約附卷可稽（見本院卷第93-99 頁）。故所謂「外
    來突發事故」，須為外來的，即限定引起事故之原因出於自
    身以外之事故，且必須為突發的，即外在環境發生急速的變
    化，而不可預期或出乎預料之外，始足當之。因此該突發之
    事故須由外界原因所觸發，即非因被保險人本身已存在可得
    預料或查知之原因，而危險之發生具有偶發或不可預期之意
    外，方可認為屬於系爭保險契約所約定之保險事故。且被保
    險人因該保險事故之發生而受傷害，並已致生約定死亡之結
    果，保險人始應負給付保險金之責。
  (二)經查，本件經台灣高雄地方法院檢察署檢察官會同法務部法
    醫研究所對宋東鴻進行解剖，解剖結果：「(一)擴張型心肌病
    變，左右心室擴張，心臟肥大，重517 公克。(二)肺水腫，左
    肺661 公克，右肺869 公克。(三)漏斗胸。(四)左額部一處瘀傷
    ，1.5 乘1.5 公分。」等語；而法務部法醫研究所就宋東鴻
    之死亡原因進行鑑定，鑑定結果：「(三)根據解剖及顯微鏡觀
    察結果，毒物化學檢查及卷宗資料，1.研判死者（宋東鴻）
    因擴張型心肌病變，導致心臟左右心室擴張，心臟肥大，心
    因性休克死亡。肺水腫為心因性休克之後續病理變化。2.死
    者左額部瘀傷屬表淺傷害，不足以致死，研判與直接致死因
    素無關。3.死者無機車摔倒所引起之嚴重外傷，研判與死因
    無關。4.死者無其他足以致死的嚴重外傷或疾病。(四)死因研
    判：甲、心因性休克。乙、左右心室擴張、心臟肥大。丙、
    擴張型心肌病變。(五)死亡方式為『自然死』。」等語，台灣
    高雄地方法院檢察署因而憑此開立宋東鴻之相驗屍體證明書
    ，依該證明書所載：宋東鴻「死亡方式為病死或自然死」、
    「直接引起死亡之原因：甲、心因性休克。先行原因：（若
    有引起上述死因之疾病或傷害）乙、（甲之原因）左右心室
    擴張、心臟肥大。丙、（乙之原因）擴張型心肌病變。」等
    語，此有法務部法醫研究所解剖報告書、鑑定報告書、台灣
    高雄地方法院檢察署相驗屍體證明書等件附卷可稽（見本院
    卷第67、141-153 頁），是宋東鴻之死亡原因為擴張型心肌
    病變，導致左右心室擴張、心臟肥大，進而造成心因性休克
    死亡，並非因系爭交通事故所致，兩者間並無相當因果關係
    存在。準此，宋東鴻係因自身疾病而死亡，並非因系爭交通
    事故所致，堪以認定。從而，原告主張：宋東鴻係因騎車摔
    倒之意外事故，造成身心嚴重恐慌與緊張，因而衍生心因性
    休克及心肌病變而猝死云云，尚非可採。
  (三)原告雖又主張：依宋東鴻歷年健康檢查紀錄及至醫療院所就
    診紀錄，宋東鴻並無心臟病史等語，並提出健康檢查報告、
    勞工一般體格（健康）檢查紀錄表、體格檢查表等件為證（
    見本院卷第120-124 頁），且經本院依職權向宋東鴻於97年
    間至99年間就診之醫療院所即朝陽診所、侯內兒科診所、郭
    南隆小兒科等函詢宋東鴻因何病症就診，固經該等院所函覆
    宋東鴻係因支氣管炎、上呼吸道感染、扁桃腺發炎、喉氣管
    炎等就醫，此有該等院所之診斷證明書及回覆函文在卷可參
    （見本院卷第142 、143 、145 頁），然觀諸上開健康檢查
    報告、勞工一般體格（健康）檢查紀錄表、體格檢查表所載
    ，該等檢查項目係一般健檢之基本項目，並無心臟部分之專
    業檢查項目（例如心電圖等），且上開醫療院所係一般診所
    ，並非心臟專科院所，尚難憑此遽認宋東鴻未曾罹有心臟疾
    病而為有利於原告之事實認定。
七、原告依系爭保險契約請求被告給付身故保險金，有無理由？
    依系爭保險契約第5 條約定：「被保險人於本契約有效期間
    內，因遭遇意外傷害事故，致其身體蒙受傷害而致殘廢或死
    亡時，本公司依照本契約的約定，給付保險金。前項所稱意
    外傷害事故，指非由疾病引起之外來突發事故。」，故原告
    得向被告請求給付保險金，自以宋東鴻因遭受意外事故，導
    致死亡結果之情形，始足當之。宋東鴻雖曾發生系爭交通意
    外事故，然該意外事故與其死亡之結果，既不能認為有相當
    因果關係存在，業如前述，則原告自不得請求被告給付本件
    保險金。
八、綜上所述，宋東鴻係因其自身疾病而死亡，並非因系爭交通
    事故所致。從而，原告依系爭保險契約法律關係，請求被告
    給付保險金350 萬元，為無理由，應予駁回。
九、結論：本件原告之訴為無理由，依民事訴訟法第78條之規定
    ，判決如主文。
中    華    民    國   100    年    12    月    30    日
                    民事鳳山分庭法  官  何悅芳
以上正本係照原本作成。
如對本判決上訴，須於判決送達後20日內向本院提出上訴狀。如
委任律師提起上訴者，應一併繳納上訴審裁判費。
中    華    民    國   100    年    12    月    30    日
                                書記官  陳俐嫺